【裁判字號】    97,聲,1238
【裁判日期】    970915
【裁判案由】    聲請裁定沒入保證金
【裁判全文】
臺灣彰化地方法院刑事裁定              97年度聲字第1238號
聲  請  人  臺灣彰化地方法院檢察署檢察官
具  保  人  甲○○
抗  告  人
即受刑  人  乙○○
上列抗告人即受刑人因聲請沒入保證金案件，不服本院97年7月
4日裁定而提起抗告，本院裁定如下：
    主  文
原裁定撤銷。
聲請駁回。
    理  由
一、抗告意旨略以：抗告人即受刑人即被告乙○○（下稱受刑人
    ）因違反毒品危害防制條例等案件，於民國97年7月8日入監
    執行，受刑人自該日起即無逃匿之可能；原裁定雖以受刑人
    逃匿為由，於97年7月4日裁定沒入保證金，惟未送達當時在
    監之伊，則送達顯屬違法，爰請求撤銷原裁定，另為適當之
    處分等語。
二、按送達於在監或看守所之人，應囑託該監所長官為之，刑事
    訴訟法第 56條第2項定有明文。查本件受刑人因違反毒品危
    害防制條例等案件，確已於97年7月8日經檢察官指揮發監執
    行，亦即受刑人已自97年7月8日起即已入監執行等情，此有
    臺灣彰化地方法院檢察署97年8月22日彰檢良執日97執他120
    9字第36255號函及臺灣高等法院在監在押全國紀錄表各 1份
    在卷足參，雖本院於原裁定正本製作當日即97年7月4日查詢
    當時受刑人有無在監或在押，經查詢後，受刑人並無在監在
    押之情事，此有97年7月4日臺灣高等法院在監在押全國紀錄
    表在卷可按，隨即將原裁定依法送達受刑人位於彰化縣永靖
    鄉獨鰲村一村巷68號之住所，並於 97年7月10日由受刑人之
    弟媳代為收受原裁定，然因送達當時受刑人業已在監執行，
    是原裁定對受刑人而言，應屬送達不合法，尚不生送達之效
    力，因而原裁定應尚未確定，是本件受刑人對原裁定提起抗
    告，並未逾期，而屬合法，核先敘明。
三、再按原審認為抗告有理由者，應更正原裁定。又按具保之被
    告逃匿者，應命具保人繳納指定之保證金額，並沒入之。不
    繳納者，強制執行。保證金已繳納者，沒入之。前項規定，
    於檢察官依第 93條第3項但書命具保者，準用之。刑事訴訟
    法第408條第2項前段、第118條第1項、第2項分別定有明文
    。是沒入具保人繳納之保證金，應以被告在逃匿中者為要件
    ，具保停止羈押之被告逃匿，於緝獲歸案再執行羈押時，具
    保人之責任即因被告再羈押而告消滅，法院在被告逃匿中未
    裁定沒入保證金，自不得於被告緝獲再執行羈押後以裁定補
    行沒入之（最高法院93年度臺非字第50號刑事判決參照）。
    經查，本件聲請人即臺灣彰化地方法院檢察署檢察官固以受
    刑人因違反毒品危害防制條例等案件，經本院分別判處有期
    徒刑1年6月、11月確定，復經檢察官通知具保人偕同受刑人
    到案接受執行，惟受刑人屆時並未到案接受執行，且受刑人
    經臺灣彰化地方法院檢察署檢察官傳拘無著，顯已有逃匿之
    事實為由，而聲請沒入具保人甲○○繳納之保證金新臺幣1
    萬元，惟受刑人經該署於97年7月3日以彰檢良執日緝字第
    1103 號通緝書通緝受刑人，嗣受刑人於97年7月7日即為警
    緝獲到案，並經該署檢察官於97年7月8日指揮發交執行，有
    臺灣高等法院被告全國通緝紀錄表附卷可稽，是本件沒入具
    保人繳納之保證金，應以受刑人於97年7月8日前之逃匿中始
    得為之。於97年7月8日受刑人緝獲發監執行時起，具保人之
    具保責任即因受刑人之入監執行而告消滅，本院雖於原裁定
    之時無從立即得知受刑人已於裁定確定前遭緝獲並入監執行
    （詳如上述），然依上揭最高法院判決意旨，原裁定尚未送
    達生效前，受刑人已遭緝獲並入監執行，仍不得沒入具保人
    甲○○所繳納之刑事保證金1萬元，詎原裁定竟予沒入，自
    屬不當。從而，本件檢察官據以被告逃匿為由，依上開刑事
    訴訟法第118條第1項之規定而為沒入具保人繳納之1萬元保
    證金之聲請，依法即屬無據，應予駁回。是抗告人執此理由
    提出抗告，洵屬有據，爰將原裁定撤銷，並依法駁回聲請人
    為本件之沒入具保人繳納保證金之聲請。
四、依刑事訴訟法第408條第2項、第118條第1項、第121條第1項
    ，裁定如主文。
中    華    民    國    97    年    9     月    15    日
                  刑事第三庭          法  官  余仕明
以上正本證明與原本無異。
如不服本裁定，應於裁定送達後五日內向本院提出抗告狀 (須附
抗告狀繕本 )。
中    華    民    國    97    年    9     月    15    日
                                      書記官  陳秀鳳


司法院資訊處製作；財團法人民間司法改革基金會備份。
